【裁判字號】    98,審易,2239
【裁判日期】    981009
【裁判案由】    詐欺
【裁判全文】
臺灣高雄地方法院刑事判決            98年度審易字第2239號
公  訴  人  臺灣高雄地方法院檢察署檢察官
被      告  乙○○
上列被告因詐欺案件，經檢察官提起公訴（98年度偵字第21230
號），本院判決如下：
    主  文
本件公訴不受理。
    理  由
一、公訴意旨略以：被告乙○○可預見將自己之郵局帳戶存摺、
    金融卡及密碼提供他人使用，恐遭詐騙集團利用作為人頭帳
    戶，供作令被害人匯款之用，仍基於縱有人以其金融帳戶實
    施詐欺犯罪亦不違背其本意之幫助故意，於民國97年12月20
    日，以不詳之價格，將其向中華郵政股份有限公司中壢郵局
    申請開立之帳號00000000000000號帳戶之存摺、金融卡與密
    碼，出售並交付予真實姓名年籍不詳之成年人及其所屬之某
    詐騙集團成員使用。嗣被害人甲○○於97年12月26日，在PC
    home露天拍賣網站上，向帳號symao123、自稱「王小姐」之
    賣家，以新臺幣（下同）4,600 元之價格，下標購買Wii 遊
    戲主機1 臺及遊戲主機手把兩組、原版Wii Sport 中文版遊
    戲片後，旋接獲詐騙集團成員以電子郵件寄發之信函，要求
    被害人甲○○按其指示操作提款機匯款給付價金，致被害人
    甲○○陷於錯誤，於97年12月26日上午11時46分11秒，依詐
    欺集團成員之指示，匯款4,600 元至被告上開郵局帳戶內，
    而丁紀振於匯款後，卻遲未收到貨品，亦無法聯絡賣家，遂
    察覺有異，報警處理，因認被告涉犯刑法第30條第1 項、第
    339 條第1 項之幫助詐欺取財罪嫌等語。
二、按同一案件繫屬於有管轄權之數法院者，由繫屬在先之法院
    審判之；案件依第8 條之規定不得為審判者，應諭知不受理
    之判決，並得不經言詞辯論為之，刑事訴訟法第8 條前段、
    第303 條第7 款及第307 條分別定有明文。
三、經查：
  (一)本件被告提供上開郵局帳戶予不詳人士而涉犯幫助詐欺集團
    以在網路刊登販售Wii 遊戲主機之不實訊息方式，向被害人
    甲○○詐騙4,600 元之幫助詐欺案件，經臺灣高雄地方法院
    檢察署檢察官於98年9 月2 日，以98年度偵字第21230 號提
    起公訴，該案件並於98年9 月22日繫屬本院，此有蓋本院收
    文戳章之臺灣高雄地方法院檢察署98年9 月21日雄檢惠虞98
    偵21230 字第15085 號函、臺灣高雄地方法院檢察署檢察官
    98年度偵字第21230 號起訴書各1 份附卷可稽，而堪認定。
  (二)臺灣桃園地方法院檢察署檢察官，曾以被告於97年12月21日
    ，在桃園縣中壢市中壢火車站前，將其在龍岡郵局開立之帳
    戶（帳號：000-00000000000000號）交付提供某真實姓名、
    年籍均不詳自稱「許先生」之男子，經詐欺集團以在網路刊
    登販售PS3 遊戲主機、搖桿、遊戲片，以及刊登販售手機之
    不實訊息之方式，先後向被害人藍國維、呂岢潔詐騙5,500
    元、7,700 元，並提供被告上開郵局帳戶供被害人藍國維、
    呂岢潔匯款為由，認被告提供上開郵局帳戶之行為，涉犯幫
    助詐欺罪嫌，而以98年度偵字第4933號、98年度偵字第1110
    6 號向臺灣桃園地方法院聲請簡易判決處刑，該幫助詐欺案
    件，於98年8 月12日繫屬於臺灣桃園地方法院，由該法院寧
    股以98年度壢簡字第2188號審理中，此有臺灣高等法院被告
    前案紀錄表、臺灣桃園地方法院檢察署檢察官98年度偵字第
    4933號、98年度偵字第11106 號聲請簡易判決處刑書各1 份
    在卷可佐，亦堪認定。
  (三)本案起訴書所記載之中壢郵局帳戶（帳號：00000000000000
    號）與前案即臺灣桃園地方法院檢察署98年度偵字第4933號
    、98年度偵字第11106 號聲請簡易判決處刑書所記載之龍岡
    郵局（帳號：000-00000000000000號），實為同一郵局帳戶
    ，蓋前案聲請簡易判決處刑書記載之「700 」應為郵局之代
    號，並非被告申辦郵局之帳號，本案起訴書與前案聲請簡易
    判決處刑書記載之00000000000000，始為被告郵局帳戶之帳
    戶，而龍岡郵局為中壢郵局之分支機構，此觀警卷所附中壢
    郵局98年3 月6 日函表示：「檢送本轄中壢龍岡郵局存簿儲
    金戶」等語即明，是本案起訴書與前案聲請簡易判決處刑書
    就被告申辦郵局之記載，雖有中壢郵局與龍岡郵局之不同，
    但實為同一帳戶，而非不同之帳戶。
  (四)又被告係於97年12月21日，在中壢火車站前，將上開郵局帳
    戶之存摺、金融卡與密碼交付予某自稱「許先生」之男子，
    業據被告於警詢時供稱：「我在97年12月20日左右因為看報
    紙應徵司機工作，一位自稱許先生的男子就和我約隔天（21
    日）在桃園縣中壢火車站前交我的個人資料，當天我就將個
    人身分證影本、郵局帳戶影本、金融卡（含密碼）正本交給
    這位許先生了」等語明確，核與前案即臺灣桃園地方法院檢
    察署98年度偵字第4933號、98年度偵字第11106 號聲請簡易
    判決處刑書記載之交付時間、地點與對象，均屬相同。至於
    本案起訴書記載被告交付之時間為97年12月20日，應係97年
    12月21日之誤繕，而無礙本案被告交付之帳戶，與前案聲請
    簡易判決處刑書記載之帳戶，為同一帳戶，且交付之時間、
    地點、對象，均屬相同之認定。
  (五)又觀諸本案起訴書與前案聲請簡易判決處刑書之記載，顯示
    本案被害人甲○○、與前案之被害人藍國維、呂岢潔，均係
    於97年12月26日遭到詐騙，且詐欺集團之手法，均係在網路
    刊登販賣電子產品之不實訊息，誘使上網瀏覽之民眾，誤認
    刊登訊息者確實有意販售，以致陷於錯誤而支付價款之同一
    方式，堪認被告交付之上開郵局帳戶，係供同一詐欺集團使
    用。因被告提供郵局帳戶予該自稱「許先生」之同一行為，
    致被害人甲○○、藍國維、呂岢潔於同一日，分別遭詐騙
    4,600 元、5,500 元、7,700 元，而侵害數個財產法益，乃
    以一個提供帳戶之幫助行為觸犯數個幫助詐欺罪，為想像競
    合犯，從而本案與前案具有之裁判上一罪關係，而為同一案
    件，因前案即臺灣桃園地方法院檢察署以98年度偵字第4933
    號、98年度偵字第11106 號聲請簡易判決處刑之案件，既已
    於98年8 月12日先行繫屬於臺灣桃園地方法院，則揆諸上開
    說明，爰不經言詞辯論，逕諭知不受理之判決。
據上論斷，應依刑事訴訟法第303 條第7 款、第307 條，判決如
主文。
中    華    民    國    98    年    10    月    9     日
                  刑事第十庭  審判長  法  官  孫啟強
                                      法  官  方百正
                                      法  官  高增泓
以上正本證明與原本無異。
如不服本判決，應於收受送達後10日內向本院提出上訴書狀。
中    華    民    國    98    年    10    月    9     日
                                      書記官  王淑娟


司法院資訊處製作；財團法人民間司法改革基金會備份。
